臺灣屏東地方法院刑事判決
111年度簡上字第42號
上  訴  人  
即  被  告  張詠偉


上列上訴人即被告因妨害公務等案件，不服本院110年度簡字第1
327號中華民國111年3月30日第一審刑事簡易判決（聲請簡易判
決處刑案號：臺灣屏東地方檢察署110年度偵字第2697號），提
起上訴，本院管轄之第二審合議庭判決如下：
    主      文
上訴駁回。
    事實及理由
一、本案係在刑事訴訟法第348條於民國110年6月18日修正施行
    後，始由被告張詠偉於111年4月19日提起上訴，此有被告所
    提刑事聲明上訴狀上所蓋本院收文戳章可考，自應適用修正
    後之現行刑事訴訟法第348條規定判斷上訴範圍（最高法院
    刑事大法庭110年年度台上大字第5375號裁定意旨參照）。
    觀之被告所提刑事聲明上訴狀之內容，及經本院當庭與被告
    確認結果，本件被告僅就原判決關於量刑之部分提起上訴（
    見簡上卷第47頁），是依刑事訴訟法第348條第3項規定，本
    件審理範圍僅及於原判決關於量刑之部分，其餘部分均非本
    院審理範圍，先予敘明。
二、本案據以審查量刑妥適與否之原審所認定犯罪事實、罪名：
　㈠張詠偉於110年1月25日20時28分許，騎乘車牌號碼000-0000
    號普通重型機車，沿屏東縣屏東市自由路由東往西方向行駛
    ，行至該路段與洛陽街交岔口時，因違規闖越紅燈左轉，為
    執行巡邏勤務之屏東縣政府警察局屏東分局崇蘭派出所警員
    蔡佳芹、郭泳賢發覺，隨即開啟警示燈並騎乘警用機車上前
    攔查，並依法製作舉發違反道路交通管理事件通知單。嗣張
    詠偉因不滿遭開單，明知蔡佳芹、郭泳賢均身著警察制服，
    係依法執行職務之公務員，竟基於侮辱公務員、公然侮辱之
    犯意，於同日20時31分許，在屏東縣○○市○○街00號前之多數
    人得以共見共聞之場所，對員警蔡佳芹、郭泳賢出言「你不
    要在那邊擋路好不好！閃開一點啦！」、「去你的派出所勒
    ！」、「年終了是缺錢逆啊？」、「寫字快一點！不會寫字
    喔？」、「執行公務勒！執行公務想要幹嘛就幹嘛」、「祝
    你拿到這筆錢去看醫生蛤！」等語，足以使蔡佳芹陷於難堪
    並貶損其社會人格（按郭泳賢於偵查中表示就公然侮辱部分
    並無提告之意），而侮辱依法執行職務之蔡佳芹、郭泳賢。
　㈡被告行為後，刑法第140條業於111年1月12日修正公布，並於
    同年1月14日生效施行，修正前刑法第140條第1項之法定刑
    為「6月以下有期徒刑、拘役或3千元（新臺幣，下同）以下
    罰金」，修正後之法定刑則為「1年以下有期徒刑、拘役或1
    0萬元以下罰金」，經比較新舊法之規定，修正後刑法第140
    條之規定並未較有利於被告，揆諸前揭規定，應適用被告行
    為時即修正前刑法第140條第1項之規定論處。核被告所為，
    係犯修正前刑法第140條第1項前段之侮辱公務員罪及刑法第
    309條第1項之公然侮辱罪，且為想像競合犯，依刑法第55條
    規定，從一重之侮辱公務員罪處斷。
三、對原判決之上訴說明：
　㈠被告上訴意旨略以：本案無法達成調解，係因告訴人並無調
    解意願，不可歸責於被告，原判決以被告未與告訴人達成和
    解而未諭知緩刑，難認有據。又行為人只要符合刑法第74條
    第1項所定要件，法院即得宣告緩刑，與犯罪態樣、情節是
    否重大、是否坦認犯行及賠償損失，並無絕對必然之關聯性
    ，被告無前案紀錄，且犯後坦承犯行，已有悔意，並有與告
    訴人調解之意願，顯見已知所警惕，無再犯之虞，請求從輕
    量刑，並給被告附條件緩刑的機會等語。
　㈡按關於刑之量定，係實體法上賦予法院得為自由裁量之事項
    ，倘原審法院未有逾越法律所規定之範圍，或濫用其權限，
    即不得任意指摘為違法（最高法院75年台上字第7033號判例
    意旨參照）。且在同一犯罪事實與情節，如別無其他加重或
    減輕之原因，下級審量定之刑，亦無過重或失輕之不當情形
    ，則上級審法院對下級審法院之職權行使，原則上應予尊重
    （最高法院85年度台上字第2446號判決意旨參照）。其次，
    按緩刑之宣告，除應具備刑法第74條所定條件外，並須有可
    認為以暫不執行刑罰為適當之情形，始得為之，亦屬法院裁
    判時得依職權自由裁量之事項，當事人不得以原審未諭知緩
    刑指為違背法令（最高法院73年台上字第6696號判例意旨參
    照）。揆諸前開說明，緩刑宣告與否乃係法院職權自由裁量
    之事項，要不得單以原審未諭知緩刑即指為違法。原審認被
    告罪證明確，並審酌被告不思以理性態度控制情緒，竟於員
    警蔡佳芹、郭泳賢2人依法執行職務時，以上開粗鄙言詞辱
    罵員警，損及公務員執行職務之尊嚴及國家公權力行使並貶
    損告訴人蔡佳芹之社會人格等，所為實不足取，惟念其犯後
    尚能坦承犯行，並考量被告之前並無前科之素行、自述之智
    識程度等一切情狀，量處拘役40日，並諭知以1,000元折算1
    日之易科罰金折算標準；復敘明被告迄仍未與告訴人蔡佳芹
    達成和解並獲得原諒，適度彌補告訴人蔡佳芹所受人格損害
    ，且妨害公務案件數量逐年攀升，犯罪手段及結果日趨嚴重
    ，刑法亦增訂加重妨害公務罪，是關於妨害公務之危害性，
    各級政府及相關機構業以學校教育、媒體傳播等方式一再宣
    導，為時甚久，被告年齡非輕、智識正常，對於該項誡命顯
    知之甚詳卻仍執意為本案犯行等，基於上述原因尚不宜予被
    告緩刑之機會，自無從為此等宣告等語。基上，原判決關於
    科刑之部分，已依刑法第57條各款所列情狀予以審酌（已審
    酌被告之犯後態度良好、初犯），並於法定刑度之內，予以
    量定，客觀上並無明顯濫權或輕重失衡之情形，亦未違反比
    例原則，且所為量刑亦僅為拘役40日，易科罰金後僅4萬元
    ，原審所為實屬低度量刑，難認有何過重之情，復詳予說明
    未宣告緩刑之理由，顯非上訴意旨所指僅因被告未與告訴人
    達成和解乙節。本院另審酌被告於本院審理時供稱：我是研
    究所畢業，現為公立國中老師，教學已約30年等語（簡上卷
    第51至52頁），則被告為人師表，明知已違反交通法規，竟
    為公然侮辱依法執行職務之警員之錯誤行為，顯見被告無法
    約束自身行止，自有予以適當懲處之必要，無從單以罪刑之
    宣告即足策勵自新之效，且原審所為上述量刑亦非重，實無
    暫不執行為適當之情形，認不應宣告緩刑。基上，經核原審
    業已參酌本件量刑上所應參酌之各項情狀，而在被告所為犯
    行之責任基礎下科刑，並說明未宣告緩刑之理由，認事用法
    並無不合，量刑亦符罪刑相當原則，難認有何過重或違法之
    情。是被告執前詞提起上訴請求撤銷改判云云，為無理由，
    應予駁回。
據上論斷，依刑事訴訟法第455條之1第1項、第3項、第368條，
判決如主文。
本案經檢察官郭姿吟偵查後聲請以簡易判決處刑，經被告提起上
訴後，由檢察官何克昌到庭執行職務。
中　　華　　民　　國　　111 　年　　7 　　月　　8 　　日
                  刑事第六庭  審判長法  官  程士傑
                                    法  官  王曼寧
                                    法  官  陳一誠
以上正本證明與原本無異。
不得上訴。
中　　華　　民　　國　　111 　年　　7 　　月　　11　　日
                                    書記官  魏慧夷
附錄本判決論罪科刑法條：
修正前中華民國刑法第140條第1項
於公務員依法執行職務時，當場侮辱或對於其依法執行之職務公
然侮辱者，處6月以下有期徒刑、拘役或3千元以下罰金。
中華民國刑法第309條第1項
公然侮辱人者，處拘役或9千元以下罰金。